【裁判字號】    99,台上,794
【裁判日期】    990506
【裁判案由】    撤銷債務人無償行為等
【裁判全文】
最高法院民事裁定              九十九年度台上字第七九四號
上  訴  人  乙○○
            丙○○
            丁○○
共      同
訴訟代理人  吳宏輝律師
被 上訴 人  甲○○
上列當事人間請求撤銷債務人無償行為等事件，上訴人對於中華
民國九十九年一月五日台灣高等法院台南分院第二審更審判決（
九十八年度重上更(一)字第一○號），提起上訴，本院裁定如下：
    主  文
上訴駁回。
第三審訴訟費用由上訴人負擔。
    理  由
按上訴第三審法院，非以原判決違背法令為理由，不得為之。又
提起上訴，上訴狀內應記載上訴理由，表明原判決所違背之法令
及其具體內容，暨依訴訟資料合於該違背法令之具體事實，其依
民事訴訟法第四百六十九條之一規定提起上訴者，並應具體敘述
為從事法之續造、確保裁判之一致性或其他所涉及之法律見解具
有原則上重要性之理由。同法第四百六十七條、第四百七十條第
二項定有明文。而依同法第四百六十八條規定，判決不適用法規
或適用不當者，為違背法令；依同法第四百六十九條規定，判決
有該條所列各款情形之一者，為當然違背法令。是當事人提起上
訴，如以同法第四百六十九條所列各款情形為理由時，其上訴狀
或理由書應表明該判決有合於各該條款規定情形之具體內容，及
係依何訴訟資料合於該違背法令之具體事實。如依同法第四百六
十八條規定，以原判決有不適用法規或適用法規不當為理由時，
其上訴狀或理由書應表明該判決所違背之法令條項，或有關判例
、解釋字號，或成文法以外之習慣或法理等及其具體內容，暨係
依何訴訟資料合於該違背法令之具體事實，並具體敘述為從事法
之續造、確保裁判之一致性或其他所涉及之法律見解具有原則上
重要性之理由。上訴狀或理由書如未依上述方法表明，或其所表
明者與上開法條規定不合時，即難認為已合法表明上訴理由，其
上訴自非合法。本件上訴人對於原判決提起上訴，雖以該判決違
背法令為由，惟核其上訴理由狀所載內容，無非係就原審依職權
取捨證據，認定：上訴人乙○○為隱匿其財產，分別匯款新台幣
（以下同）五百萬元、七百七十萬元予上訴人丁○○、丙○○（
下稱丁○○等人），丁○○等人係無法律上之原因而受利益，自
應返還上開款項予乙○○；而被上訴人與乙○○前經法院判決離
婚，被上訴人對乙○○有夫妻剩餘財產差額分配（下稱財產分配
）、慰撫金及未成年子女扶養費等債權，亦經判決確定，自得本
於債權人地位，代位乙○○請求丁○○等人返還上開款項，並由
其代位受領等情，指摘其為不當，並就原審認上訴人主張丙○○
匯款達上億元予乙○○乙節，核與判決結果不生影響而未予以論
斷部分，謂其理由不備；而非表明該判決所違背之法令及其具體
內容，暨依訴訟資料合於該違背法令之具體事實，亦未具體敘述
為從事法之續造、確保裁判之一致性或其他所涉及之法律見解具
有原則上重要性之理由，難認其已合法表明上訴理由。依首揭說
明，應認其上訴為不合法。又原判決先謂被上訴人尚未受償之債
權，計有財產分配七百二十六萬三千六百零五元，慰撫金四十八
萬四千九百十九元、未成年子女扶養費三百二十七萬二千五百二
十七元（以上合計一千一百零二萬一千零五十一元），繼稱被上
訴人未受償之債權為一千四百六十一萬六千零五十一元，二者固
有不同，惟前一金額（一千一百零二萬一千零五十一元）係敘明
被上訴人持台灣嘉義地方法院九十二年度婚字第一四九號判決（
下稱嘉義地院判決）所載夫妻剩餘財產分配債權二千零六萬六千
零九十一元，慰撫金一百五十萬元為執行名義，聲請假執行，暨
持嗣後確定之上述嘉義地院關於命乙○○給付被上訴人未成年子
女扶養費之判決聲請強制執行，各扣除受償金額後之餘額；後者
則另加計原法院九十七年度重上更(二)字第一號確定判決所載乙○
○應再給付被上訴人財產分配債權五百零九萬五千元，扣除強制
執行受償金額後之結果，二者並無矛盾，此觀原判決第五頁(三)、
(四)及第九頁倒數第五行至次頁第七行之記載即明。再就乙○○應
負擔未成年子女扶養費部分，既經法院判命乙○○給付該款項予
被上訴人確定，則被上訴人將之列為債權之一部，代位乙○○行
使對於丁○○等人之權利，亦無違背法令可言。另被上訴人於原
審並未依民法第一千零三十條之三第二項規定而為請求，原審就
該法律關係亦未有何論斷，上訴意旨謂被上訴人請求不符合該項
規定云云，未免誤會。末按民事訴訟法第二百五十八條第一項規
定，法院因第二百五十五條第一項但書規定，而許訴之變更或追
加，或以訴為非變更或無追加之裁判，不得聲明不服；依同法第
四百六十三條規定，上開規定，於第二審程序準用之。是原審認
被上訴人於第二審為訴之變更，合於民事訴訟法第二百五十五條
第一項第二款規定，而予准許，上訴人亦無聲明不服之餘地，均
附此敘明。
據上論結，本件上訴為不合法。依民事訴訟法第四百八十一條、
第四百四十四條第一項、第九十五條、第七十八條，裁定如主文
。
中    華    民    國  九十九  年    五    月    六    日
                      最高法院民事第一庭
                          審判長法官  蕭  亨  國
                                法官  葉  勝  利
                                法官  高  孟  焄
                                法官  鄭  玉  山
                                法官  黃  義  豐
本件正本證明與原本無異
                                      書  記  官
中    華    民    國  九十九  年    五    月    十八  日
                                                       s

司法院資訊處製作；財團法人民間司法改革基金會備份。
